臺灣臺中地方法院刑事判決
110年度金訴字第1135號
公  訴  人  臺灣臺中地方檢察署檢察官
被      告  林志穎




上列被告因詐欺等案件，經檢察官提起公訴（110年度偵字第331
38號、第35426號），被告於本院準備程序進行中，就被訴事實
為有罪之陳述，經告知簡式審判程序之旨，並聽取當事人之意見
後，本院合議庭裁定由受命法官獨任依簡式審判程序審理，判決
如下：
    主    文
林志穎共同犯刑法第三三九條之四第一項第二款之罪，共參罪，
各處有期徒刑壹年參月、壹年壹月、壹年貳月。應執行有期徒刑
壹年伍月。未扣案之犯罪所得各新臺幣參仟柒佰元、參佰捌拾元
、陸佰元，均沒收，於全部或一部不能沒收或不宜執行沒收時，
追徵其價額。
    犯罪事實
一、林志穎於民國110年7月間加入年籍不詳自稱「黃瑞成」、涂
    育倫（另案偵辦中）及其他年籍不詳之成年人等人所組成之
    不法詐欺集團(參與該詐欺集團之部分犯行，業經臺灣雲林
    地方檢察署檢察官提起公訴，現由臺灣雲林地方法院審理)
    ，擔任取款車手工作，約定可獲得提領款項2%之分工報酬，
    而與所屬詐欺集團「黃瑞成」等成員共同意圖為自己不法之
    所有，基於三人以上詐欺取財及一般洗錢之犯意聯絡，分別
    為下列犯行:
　㈠由詐欺集團成員於110年7月25日，偽以店商客服人員撥打電
    話與朱忠信，謊稱因系統作業錯誤至多筆扣款，需以網路匯
    款之驗證方式始得解除等語，致使朱忠信陷於錯誤而於同日
    19時1分、3分、翌日（26日）0時4分、7分許，先後匯款新
    臺幣（下同）45,678元、45,678元、49,985元、49,985元至
    詐欺集團所掌握之人頭帳戶(即蔡歆怡所有之玉山銀行帳號0
    000000000000號帳戶【下稱蔡歆怡帳戶】)內後，再由林志
    穎持自「黃瑞成」取得之蔡歆怡帳戶提款卡，於110年7月25
    日19時6分至同日19時11分許，至臺中市○○區○○路0段000號
    玉山銀行北屯分行操作ATM提款機，自蔡歆怡帳戶提領5萬元
    、3萬元、5,000元，於翌日（26日）0時10分許，至臺中市○
    區○○路0段000號之1永興證券臺中分公司操作ATM提款機，自
    蔡歆怡帳戶提領5萬元、5萬元，並由林志穎自行扣取提領金
    額共計185,000元(5萬+3萬+5,000+5萬+5萬)之2%分工報酬即
    3,700元(185,000×2%)後，將餘款181,300元(185,000-3,700
    )交予「黃瑞成」，以此方式隱匿、掩飾詐欺贓款去向。嗣
    朱忠信發覺受騙報警處理，為警循線查悉上情。
　㈡由詐騙集團於110年7月29日16時14分許，偽以客服人員撥打
    電話與陳昭妤，謊稱誤將陳昭妤訂單設定為批發商，會自動
    扣款，需以網路轉帳方式解除設定等語，致使陳昭妤陷於錯
    誤，按其指示操作而匯款18,130元至詐欺集團所掌握之人頭
    帳戶(即姚泊宏所有之里港三和路郵局帳戶00000000000000
    號帳戶【下稱姚泊宏帳戶】)內後，再由林志穎持自「黃瑞
    成」取得之姚泊宏帳戶提款卡，於同日17時17分，至臺中市
    ○○區○○街00號統一便利商店鹿心門市操作ATM提款機，自姚
    泊宏帳戶提領19,005元，並由林志穎自行扣取提領金額共計
    19,005元之2%分工報酬即380元(19,005×2%，小數點以下無
    條件捨去)後，將餘款18,625元(19,005-380)交予「黃瑞成
    」，以此方式隱匿、掩飾詐欺贓款去向。嗣陳昭妤發覺受騙
    報警處理，為警循線查悉上情。
  ㈢由詐欺集團成員於110年7月29日17時3分許，偽以網路客服人
    員撥打電話與謝碧雲，謊稱誤將謝碧雲加入高級會員，每月
    會扣5000元，若欲解除高級會員，須按其指示操作等語，致
    使謝碧雲陷於錯誤，按其指示操作提款機而匯款29,985元至
    詐欺集團所掌握之人頭帳戶(即簡佳琳所有之合作金庫銀行0
    000000000000號帳戶【下稱簡佳琳帳戶】)內後，再由林志
    穎持自「黃瑞成」取得之簡佳琳帳戶提款卡，於翌日(30日)
    0時44分許，至臺中市○○區○○路000號合作金庫沙鹿分行操作
    ATM提款機，自簡佳琳帳戶提領3萬元，並由林志穎自行扣取
    提領金額3萬元之2%分工報酬即600元(3萬×2%)後，將餘款29
    ,400元(3萬-600)交予「黃瑞成」，以此方式隱匿、掩飾詐
    欺贓款去向。嗣謝碧雲發覺受騙報警處理，為警循線查悉上
    情。
二、案經朱忠信訴由臺中市政府警察局第四分局及臺中市政府警
    察局清水分局報告臺灣臺中地方檢察署檢察官偵查起訴。
    理    由
一、本件被告所犯係死刑、無期徒刑或最輕本刑為三年以上有期
    徒刑或高等法院管轄第一審案件以外之罪，其於準備程序期
    日就被訴事實為有罪之陳述，經本院告知簡式審判程序之旨
    ，並聽取公訴人及被告之意見後，依刑事訴訟法第273條之1
    第1項規定，裁定由受命法官獨任進行簡式審判程序，且依
    同法第273條之2規定，不適用傳聞法則有關限制證據能力之
    相關規定，合先敘明。
二、上揭犯罪事實，業據被告林志穎於偵查中、本院準備程序及
    審理時坦承不諱（見偵33138卷P205至208、本院卷P54、P67
    ），且就犯罪事實一㈠部分，有告訴人朱忠信於警詢時之指
    證可按（見偵35426卷P31至33），及110年10月7日職務報告
    書、蔡歆怡帳戶交易明細表、監視器翻拍照片、APP轉帳紀
    錄、被告於110年7月25日、26日提領資料一覽表在卷可佐(
    見偵35426卷P23、P29、P35及P57至59、P37、P61);就犯罪
    事實一㈡部分，有被害人陳昭妤於警詢時之指證可按(見偵33
    138卷P27至29)，及110年9月5日職務報告、姚泊宏帳戶交易
    明細表、監視器錄影翻拍照片（110年7月29日）、被害人陳
    昭妤提出之通話紀錄、車牌號碼000-0000號自用小客車之車
    輛詳細資料報表在卷可佐(見偵33138卷P19、P41、P67至69
    、P107至111、P185);就犯罪事實一㈢部分，有被害人謝碧雲
    於警詢時之指證可按(見偵33138卷P31至35)，及110年9月5
    日職務報告、簡佳霖帳戶交易明細表、監視器錄影翻拍照片
    （110年7月30日）、被害人謝碧雲提出之合作金庫帳戶之封
    面及內頁交易明細、匯款資料、車牌號碼000-0000號自用小
    客車之車輛詳細資料報表在卷可佐(見偵33138卷P19、P43、
    P75至83、P167至171、P173至183、P185)。足認被告前揭任
    意性自白與事實相符，堪予採信。是本案事證明確，被告上
    開犯行，洵堪認定，應依法論罪科刑。
三、論罪科刑
  ㈠核被告林志穎就犯罪事實一㈠至㈢所為，均係犯刑法第339條之
    4第1項第2款之三人以上共同犯詐欺取財罪及洗錢防制法第1
    4條第1項之一般洗錢罪。
  ㈡被告與所屬詐欺集團「黃瑞成」等成員間就上開犯行，均有
    犯意聯絡及行為分擔，應依刑法第28條規定，論以共同正犯
    。
  ㈢被告就犯罪事實一㈠至㈢犯行，均係以一行為同時觸犯加重詐
    欺取財及一般洗錢罪2罪名，均為想像競合犯，均應依刑法
    第55條前段規定，從較重之加重詐欺取財罪處斷。
  ㈣被告就犯罪事實一㈠至㈢犯行，犯意各別，行為互異，應分論
    併罰。
  ㈤按「犯前2條之罪（即洗錢防制法第14條之一般洗錢罪、同條
    例第15條之特殊洗錢罪），在偵查或審判中自白者，減輕其
    刑」，洗錢防制法第16條第2項定有明定。查被告於偵查中
    及審判中自白上開一般洗錢犯行，已如前述，爰就其上開一
    般洗錢犯行部分，依上開規定，減輕其刑。
  ㈥爰以行為人之責任為基礎，審酌：1.被告不思正途獲取財物
    ，擔任詐欺集團之取款車手，以上開出面取款行為，造成告
    訴人及被害人等受有財產上損害，並掩飾或隱匿詐欺贓款去
    向，價值觀念顯有偏差，所為殊值非難。2.被告坦承犯行，
    並已與告訴人朱忠信、被害人陳昭妤達成和解(本院附民卷
    所附和解筆錄)之犯後態度。3.被告自陳之智識程度、家庭
    經濟狀況（見本院卷P68）暨其犯罪情節、所生實害情形等
    一切情狀，分別量處如主文所示之刑，並考量各犯行時間相
    近、手段雷同等情事而為整體評價，定其應執行之刑。
四、沒收
　　查被告因犯罪事實一㈠至㈢犯行而各獲取3,700元、380元、60
    0元之分工報酬乙節，已如前述，是該等扣案之犯罪所得，
    應依刑法第38條之1第1項、第3項規定，於被告各該犯行項
    下宣告沒收，於全部或一部不能沒收或不宜執行沒收時，追
    徵其價額。
據上論斷，應依刑事訴訟法第273條之1第1項、第299條第1項前
段，洗錢防制法第14條第1項、第16條第2項，刑法第11條、第28
條、第339條之4第1項第2款、第55條前段、第51條第5款、第38
條之1第1項、第3項，刑法施行法第1條之1第1項，判決如主文。
本案經檢察官鄒千芝提起公訴，檢察官林卓儀到庭執行職務。
中　　華　　民　　國　　111 　年　　1 　　月　　20　　日
                  刑事第二庭    法  官  王振佑
以上正本證明與原本無異。
如不服本判決應於收受判決後20日內向本院提出上訴書狀，並應
敘述具體理由；其未敘述上訴理由者，應於上訴期間屆滿後20日
內向本院補提理由書（均須按他造當事人之人數附繕本）「切勿
逕送上級法院」。
                                書記官  王淑燕
中　　華　　民　　國　　111 　年　　1 　　月　　20　　日
附錄論罪科刑法條：
刑法第339條之4
犯第 339 條詐欺罪而有下列情形之一者，處 1 年以上 7 年以
下有期徒刑，得併科 1 百萬元以下罰金：
一、冒用政府機關或公務員名義犯之。
二、三人以上共同犯之。
三、以廣播電視、電子通訊、網際網路或其他媒體等傳播工具，
    對公眾散布而犯之。
前項之未遂犯罰之。
組織犯罪防制條例第3條第1項
發起、主持、操縱或指揮犯罪組織者，處 3 年以上 10 年以下
有期徒刑，得併科新臺幣 1 億元以下罰金；參與者，處 6 月以
上 5 年以下有期徒刑，得併科新臺幣 1 千萬元以下罰金。但參
與情節輕微者，得減輕或免除其刑。
洗錢防制法第14條
有第二條各款所列洗錢行為者，處 7 年以下有期徒刑，併科新
臺幣 5 百萬元以下罰金。
前項之未遂犯罰之。
前二項情形，不得科以超過其特定犯罪所定最重本刑之刑。